臺灣臺北地方法院刑事判決　　　　　　 96年度交易字第366號
公　訴　人　臺灣臺北地方法院檢察署檢察官
被　　　告　甲○○
上列被告因過失傷害案件，經檢察官聲請簡易判決處刑（九十五
年度偵字第二六六七五號），本院認為不宜，改依通常程序審理
，因被告於準備程序中為有罪之陳述，裁定改依簡式審判程序審
理，茲判決如下：
    主  文
甲○○因過失傷害人，處有期徒刑肆月，如易科罰金，以銀元
佰元即新臺幣玖佰元折算壹日，減為有期徒刑貳月，如易科罰金
，以銀元佰元即新臺幣玖佰元折算壹日。
    事  實
一、甲○○未領有駕照，於民國九十五年六月十九日上午九時三
    十分許，無照駕駛車號TF-1918號自小客車，沿長沙街由西
    往東方向行駛，行經長沙街與博愛路口之無號誌交岔路口欲
    右轉博愛路往南行駛時，本應注意汽車駕駛執照為駕駛汽車
    之許可憑證，由駕駛人向公路監理機關申請登記，考驗及格
    後發給之，汽車駕駛人經考驗及格，未領取駕駛執照前，不
    得駕駛汽車；及汽車行駛時，駕駛人應注意車前狀況，隨時
    採取必要之安全措施，且以當時為晴天，有自然光線之上午
    ，現場視距良好，為乾燥、平坦、無缺陷之柏油路面，並無
    不能注意之情事，於右轉進入博愛路往南行駛時，竟疏未注
    意右側來車狀況即貿然右轉，適有乙○○騎乘腳踏車違規侵
    入博愛路靠近長沙街口側人行道，沿博愛路由南向北方向行
    駛，於行經博愛路與長沙街交岔口時，在無不能注意之情況
    ，亦疏未看清左右確無來車之情形下，即貿然騎乘腳踏車進
    入道路，因而與甲○○所駕駛上開自小客車之右前車輪及右
    後照鏡相互撞擊後倒地，乙○○因此受有上唇部擦傷、右小
    腿部皮下瘀血、左上臂部皮下瘀血、右大腿部內側擦傷、右
    上側門牙至左上側門牙四顆假牙補綴物脫落等傷害。甲○○
    於肇事後，在未有偵查犯罪職務之機關或公務員發覺其為犯
    罪人前，主動對到場處理之臺北市政府警察局中正第二分局
    警員郭奇宣供承肇事，自首並接受裁判。
二、案經乙○○訴由臺北市政府警察局中正第一分局報告臺灣臺
    北地方法院檢察官聲請簡易判決處刑。
    理  由
一、按本件被告所犯係死刑、無期徒刑、最輕本刑為三年以上有
    期徒刑以外之罪，其於準備程序就前揭被訴犯罪事實為有罪
    之陳述，經本院告知簡式審判程序之旨，並聽取其與公訴人
    之意見後，本院認無不得或不宜改依簡式審判程序進行之處
    ，爰依刑事訴訟法第二百七十三條之一第一項、第二百八十
    四條之一，裁定為簡式審判程序，合先敘明。
二、前揭犯罪事實，業據被告甲○○於偵查及本院審理中坦承不
    諱，核與證人即被害人乙○○所證車禍情節大致相符，並有
    聯合醫院和平院區診斷證明書、臺北市政府警察局中正一分
    局交通分隊A3類道路交通事故調查報告表、道路交通事故現
    場圖各一紙在卷可資佐證。則被告自白核與事實相符，應堪
    採信。按汽車駕駛執照為駕駛汽車之許可憑證，由駕駛人向
    公路監理機關申請登記，考驗及格後發給之，汽車駕駛人經
    考驗及格，未領取駕駛執照前，不得駕駛汽車；又汽車行駛
    時，駕駛人應注意車前狀況，並隨時採取必要之安全措施，
    道路交通安全規則第五十條第一項、第九十四條第三項分別
    定有明文。查被告甲○○未考領駕照本不得駕車，猶駕駛車
    輛上路，而依案發當時為晴天、有自然光線之上午，現場視
    距良好，為乾燥、平坦、無缺陷之柏油路面，有臺北市政府
    警察中正一分局交通分隊A3類道路交通事故調查報告表一紙
    在卷可考，並無不能注意之情事，而其於行經博愛路、長沙
    街路口右轉進入博愛路時，竟疏未注意右側來車狀況即貿然
    為之，以致肇事，則被告就本件車禍之發生顯有過失，而其
    過失與被害人乙○○所受傷害間顯有相當因果關係甚明，此
    亦與卷附臺北市車輛行車事故鑑定委員會鑑定意見書所示：
    甲○○駕駛TF-1918號（鑑定意見書誤繕為7F-1918號）自小
    客車有(一)右轉疏忽、(二)無照駕駛等肇事原因之鑑定結果相符
    。而證人即被害人乙○○雖不否認亦有上開鑑定意見書所指
    違規行駛人行道及進入道路未注意來往車輛之情形，惟仍無
    解於被告之過失責任。至證人乙○○雖指稱，被告於肇事當
    時係酒醉駕車云云，然被告堅詞否認本件車禍與其前日喝酒
    間有何關聯，且被告於案發後所為呼氣酒精濃度僅為每公升
    0.04毫克，顯低於道路交通安全規則第一百十四條第二款所
    規定汽車駕駛人於呼氣酒精濃度高達每公升0.25毫克以上不
    得駕車之標準，此外亦查無其他證據證明其前日飲酒與本件
    車禍肇事有何因果關係，則證人前揭所述，應不可採，附此
    敘明。是本件事證明確，被告犯行洵堪認定，應予依法論處
    。
三、被告行為後，刑法業於九十四年一月七日修正通過，同年二
    月二日公布，於九十五年七月一日施行。按行為後法律有變
    更者，適用行為時之法律，但行為後之法律有利於行為人者
    ，適用最有利於行為人之法律，修正後刑法第二條第一項定
    有明文。此條規定乃與刑法第一條罪刑法定主義契合，而貫
    徹法律禁止溯及既往原則，係規範行為後法律變更所生新舊
    法律比較適用之準據法，是刑法第二條本身雖經修正，但此
    既屬適用法律之準據法，本身尚無比較新舊法之問題，應一
    律適用裁判時之現行刑法第二條規定以決定適用之刑罰法律
    。又以本次刑法修正之比較新舊法，應就罪刑有關之共犯、
    未遂犯、想像競合犯、牽連犯、連續犯、結合犯，以及累犯
    加重、自首減輕暨其他法定加減原因（如身分加減）與加減
    例等一切情形，綜其全部罪刑之結果而為比較，而從刑附屬
    於主刑，除法律有特別規定者外，依主刑所適用之法律，有
    最高法院九十五年五月二十三日九十五年度第八次刑庭會議
    決議可資參照。經核：
  (一)刑法修正前，刑法分則編各罪所定罰金刑之貨幣單位原為銀
    元，其最高罰金數額，從各該法條規定，最低罰金數額，則
    依修正前刑法第三十三條第五款之規定為一元以上（貨幣單
    位為銀元），且若定有罰金刑之論罪法條係於七十二年六月
    二十五日前所制定，而該法條日後均未修正者，得依罰金罰
    鍰提高標準條例第一條前段規定，就其原定數額提高為二倍
    至十倍，其後修正者則不提高倍數，並依現行法規所定貨幣
    單位折算新臺幣條例第二條規定，以銀元一元折算為新臺幣
    三元；於刑法修正後，因刑法第三十三條第五款修正為：「
    罰金：新臺幣一千元以上，以百元計算之。」，使刑法之罰
    金貨幣單位已由銀元改為新臺幣，則刑法分則編各罪所定罰
    金刑之貨幣單位，自應配合修正為新臺幣，又為使刑法分則
    編各罪所定罰金之最高數額與刑法修正前趨於一致，乃增訂
    刑法施行法第一條之一：「中華民國九十四年一月七日刑法
    修正施行後，刑法分則編所定罰金之貨幣單位為新臺幣。九
    十四年一月七日刑法修正時，刑法分則編未修正之條文定有
    罰金者，自九十四年一月七日刑法修正施行後，就其所定數
    額提高為三十倍。但七十二年六月二十六日至九十四年一月
    七日新增或修正之條文，就其所定數額提高為三倍。」，從
    而，刑法分則編各罪所定罰金刑之最高數額，於刑法修正前
    、後並無不同，惟修正後刑法第三十三條第五款所定罰金刑
    最低數額，較之修正前提高，自以修正前刑法第三十三條第
    五款規定有利於被告。
  (二)自首部分，新法將原刑法第六十二條：「對於未發覺之罪自
    首而受裁判者，減輕其刑。但有特別規定者，依其規定」之
    規定，修正為：「對於未發覺之罪自首而受裁判者，得減輕
    其刑。但有特別規定者，依其規定」，以舊法較有利於被告
    。經綜合比較上開法律變更之情形，以修正前之規定對於被
    告較為有利，依據修正後刑法第二條第一項前段之規定，即
    應適用修正前之上開刑法規定。
  (三)末依被告行為時之刑法第四十一條第一項前段規定：「犯最
    重本刑為五年以下有期徒刑以下之刑之罪，而受六個月以下
    有期徒刑或拘役之宣告，因身體、教育、職業、家庭之關係
    或其他正當事由，執行顯有困難者，得以一元以上三元以下
    折算一日，易科罰金。」；又被告行為時之易科罰金折算標
    準，依修正前罰金罰鍰提高標準條例第二條前段（現已刪除
    ）規定，就其原定數額提高為一百倍折算一日，則本件被告
    行為時之易科罰金折算標準，應以銀元一百元至三百元折算
    一日，依現行法規所定貨幣單位折算新臺幣條例應以新臺幣
    三百元至九百元折算為一日。惟修正後刑法第四十一條第一
    項前段規定：「犯最重本刑為五年以下有期徒刑以下之刑之
    罪，而受六個月以下有期徒刑或拘役之宣告者，得以新臺幣
    一千元、二千元或三千元折算一日，易科罰金。」，比較修
    正前後之易科罰金折算標準，自以修正前之規定較有利於被
    告，合先敘明。
四、核被告甲○○所為，係犯刑法第二百八十四條第一項前段之
    過失傷害罪。被告並無駕駛執照，為其於偵查中所不爭，其
    無照駕駛，肇事致人受傷，應依道路交通管理處罰條例第八
    十六條第一項規定加重其刑至二分之一。又被告在肇事後犯
    罪未被發覺前，向到場處理警員供承肇事，自首並接受裁判
    一節，亦據證人即臺北市政府警察局中正第一分局警員郭奇
    宣到庭結證屬實，爰依修正前刑法第六十二條前段規定減輕
    其刑，並依刑法第七十一條第一項規定，先加後減之。爰審
    酌被告駕駛車輛未注意車前狀況，為本件事故原因之一，被
    害人就車禍發生與有過失，所受傷勢尚非嚴重，及被告犯後
    雖坦承犯行，惟迄今未能與被害人達成和解等一切情狀，量
    處如主文所示之刑，並諭知易科罰金之折算標準。又中華民
    國九十六年罪犯減刑條例已於九十六年七月十六日施行，本
    件被告犯罪時間在九十六年四月二十四日以前，且被告所犯
    過失傷害罪之宣告刑未逾有期徒刑一年六月，依該條例第二
    條第一項第三款規定，合於減刑條件，爰依法就被告所犯上
    開之罪，減其刑期二分之一，並諭知易科罰金之折算標準。
據上論斷，應依刑事訴訟法第二百七十三條之一第一項、第二百
九十九條第一項前段，刑法第二條第一項前段、第二百八十四條
第一項前段、修正前刑法第四十一條第一項前段、第六十二條，
道路交通管理處罰條例第八十六條第一項，刑法施行法第一條之
一，修正前罰金罰鍰提高標準條例第二條，現行法規所定貨幣單
位折算新臺幣條例第二條，中華民國九十六年罪犯減刑條例第二
條第一項第三款、第七條、第九條，判決如主文。
本案經檢察官葉雅婷到庭執行職務。
中　　華　　民　　國　　96　　年　　9 　　月　　18　　日
　　　　　　　　　臺灣臺北地方法院刑事第二庭
                      法　官　劉秀君
上正本證明與原本無異。
如不服本判決，應於判決送達後10日內向本院提出上訴狀（應抄
附繕本）。告訴人或被害人如對於本判決不服者，應具備理由請
求檢察官上訴，其上訴期間之計算係以檢察官收受判決正本之日
期為準。
                      書記官  吳俊龍
中　　華　　民　　國　　96　　年　　9　 　月　　18　　日
